【裁判字號】    97,交聲,3586
【裁判日期】    971230
【裁判案由】    聲明異議
【裁判全文】
臺灣臺中地方法院交通事件裁定        97年度交聲字第3586號
原處分機關    交通部公路總局臺中區監理所臺中市監理站
異  議  人    甲○○
即受處分人
上列異議人因違反道路交通管理處罰條例案件，對於交通部公路
總局臺中區監理所臺中市監理站於民國九十七年十二月十五日所
為之處分（原處分案號：裁監稽違字第裁六一－ＧＥ00000
00號裁決書）聲明異議，本院裁定如下：
    主    文
原處分撤銷。
甲○○因汽車駕駛人，行經有燈光號誌管制之交岔路口闖紅燈，
處罰鍰新臺幣壹仟捌佰元，並記違規點數點；又因汽車駕駛人
，駕駛汽車有違反道路交通管理處罰條例之行為，經交通勤務警
察或依法令執行交通稽查任務人員制止時，不聽制止、拒絕停車
接受稽查逃逸，處罰鍰新臺幣仟元，並記違規點數壹點。
    理  由
一、按道路交通管理處罰條例所稱之「車輛」，係指在道路上以
    原動機行駛之汽車（包括機器腳踏車）或以人力、獸力行駛
    之車輛，道路交通管理處罰條例第三條第八款定有明文。次
    按汽車駕駛人，行經有燈光號誌管制之交岔路口闖紅燈者，
    處新臺幣（下同）一千八百元以上五千四百元以下罰鍰；又
    汽車駕駛人有五十三條之情形者，除依原條款處罰鍰外，並
    予記違規點數三點，道路交通管理處罰條例第五十三條、第
    六十三條第一項第三款亦分別定有明文。復按汽車駕駛人，
    駕駛汽車有違反本條例之行為，經交通勤務警察或依法令執
    行交通稽查任務人員制止時，不聽制止或拒絕停車接受稽查
    而逃逸者，除處三千元以上六千元以下罰鍰外，並予記違規
    點數一點，道路交通管理處罰條例第六十條第一項、第六十
    三條第一項第一款並分別定有明文。
二、原處分機關交通部公路總局臺中區監理所臺中市監理站略以
    ：異議人即受處分人甲○○於九十七年十一月十八日十四時
    十五分許，騎乘車牌號碼九○七－ＢＸＣ號重型機車，行經
    臺中市○○路與市○○○路口處，因紅燈迴轉及不服稽查，
    逆向闖紅燈逃逸之違規，經臺中市警察局第六分局交通分隊
    以中市警交字第ＧＥ0000000號依違反道路交通管理
    處罰條例第五十三條第一項及第六十條第一項規定掣開舉發
    違反道路交通管理事件通知單逕行舉發。異議人於期限內到
    案，遂於九十七年十二月十五日以裁監稽違字第裁六一－Ｇ
    Ｅ0000000號裁決書處罰鍰共四千八百元，原裁決結
    果並無不當之處等語。
三、本件聲明異議意旨略以：伊於九十七年十一月十八日行駛臺
    中市市○○○路時是綠燈迴轉並無違規，惟因迴轉後發現騎
    錯路了，即在迴轉不久，再迴轉逆向往惠中路繼續騎乘，當
    伊騎回惠中路時始發現警察攔停，但伊人已經往惠中路騎了
    ，而且是綠燈號誌並無違規，請以照片作為證據，為此聲明
    異議等語。
四、經查：
（一）本件異議人甲○○於九十七年十一月十八日十四時十五分
      許，騎乘車牌號碼九○七－ＢＸＣ號重型機車，行經臺中
      市○○路與市○○○路口處，因「紅燈迴轉」及「不服稽
      查，逆向闖紅燈逃逸」之違規行為，經臺中市警察局第六
      分局交通分隊以中市警交字第ＧＥ0000000號依違
      反道路交通管理處罰條例第五十三條第一項及第六十條第
      一項規定掣開舉發違反道路交通管理事件通知單逕行舉發
      ，此有舉發違反道路交通管理事件通知單及裁決書各一紙
      在卷可稽，且異議人亦不否認當時係該路口處迴轉及逆向
      騎車之事實，復參以異議人騎乘九○七－ＢＸＣ號重型機
      車於設有燈光號誌管制之交岔路口違規闖紅燈迴轉，經警
      鳴笛並以指揮棒示意停車受檢，異議人見狀非但不停反逆
      向加速逃逸，經員警當場記明足以辨識之資料並依道路交
      通管理處罰條例第七條之二規定予以逕行舉發之事實，亦
      有臺中市警察局第六分局九十七年十二月三日中分六警交
      字第○九七○○四三一九五號函件附卷足憑。
（二）又異議人雖以前揭情詞置辯，惟按道路交通管理處罰條例
      第七條第一項規定：「道路交通管理之稽查、違規之紀錄
      ，由交通勤務警察，或依法令執行交通稽查任務之人員執
      行之」，又交通警察製單舉發違反道路交通管理處罰條例
      所列之違規事實，本質上為行政處分，係公務員基於職務
      上公權力，依法就特定之具體事件所為具公法上效果之單
      方行政行為，基於公務員為公法上行為具有公信力之原則
      ，該行政處分當可被推定為真正，故執勤警員方得當機處
      分以達其維護交通秩序、安全之行政目的，若謂公務員一
      切行政行為均需預留證據以證其實，則國家行政勢必窒礙
      難行。至於警方取締交通違規事件，其以照相方式取證者
      ，固足為違規之證明，惟警員當場舉發者，既經舉發員警
      本身之目睹、耳聞，亦足為違規人違規之證明，非必所有
      之違規事件，均須有照片或其他書面資料方足為違規之證
      據，況本案執勤員警為維持交通秩序，依法執行職務，立
      場應是客觀公正，復與異議人素不相識，亦無宿怨，執勤
      員警應無可能故意捏造事實而違法取締，自應受到合法、
      正確之推定。再者，警察舉發交通違規行為，並不以照相
      、錄影為必要之證明方法，若強求各種交通違規行為均需
      以照相、錄影為其裁罰依據，事實上殆不可行，蓋諸多違
      規行為之發生難以預期，違規狀態稍縱即逝，如闖紅燈（
      在未設置闖紅燈自動照相儀器之處所）；未戴安全帽之騎
      士見警攔查，隨即戴上安全帽；未繫安全帶之汽車駕駛見
      警攔查，隨即繫上安全帶等情形，根本無法期待此類違規
      行為均須照相、錄影為證。綜上，本件縱然未有照相、錄
      影存證，上開異議人於前開時、地確有闖紅燈迴轉及不服
      取締之違規行為，仍堪認定，其空言否認違規之情，自無
      足採。
（三）依上所述，本件駕駛人確有於上開時間、地點，騎乘機車
      行經有燈光號誌管制之交岔路口闖紅燈迴轉，及不聽制止
      、拒絕停車接受交通勤務警察稽查之違規行為無誤。原處
      分機關以異議人有違反道路交通管理處罰條例第五十三條
      第一項及第六十條第一項之違規行為裁處，固非無據，惟
      按道路交通管理處罰條例第六十三條第一項第三款、第一
      款之規定，汽車駕駛人有道路交通管理處罰條例第五十三
      條第一項、第六十條第一項情形者，並應分別記違規點數
      三點、一點。從而，本件異議人之聲明異議雖無理由，然
      原處分既有前開漏未裁罰之處，即屬無可維持，應由本院
      予以撤銷，並審酌異議人確有如上所述「行經有燈光號誌
      管制之交岔路口闖紅燈迴轉」及「不服從稽查取締」之違
      規事實，但已於期限內到案等情，爰依道路交通管理處罰
      條例第五十三條第一項、第六十條第一項、第六十三條第
      一項、違反道路交通管理事件統一裁罰基準表規定，逕行
      裁處如主文所示，以資適法（至於異議人於不服取締逃逸
      途中另為闖紅燈及逆向行駛之違規行為既未經舉發，自不
      在本件審究之內，附此敘明）。
五、據上論斷，應依道路交通管理處罰條例第八十七條第二項、
    道路交通案件處理辦法第二十條，裁定如主文。
中    華    民    國    97    年    12    月    30    日
                        交通法庭  法  官  莊秋燕
以上正本證明與原本無異。
如不服本裁定，應於送達後五日內，向本院提出抗告狀。
                                  書記官  顏督訓
中    華    民    國    97    年    12    月    30    日


司法院資訊處製作；財團法人民間司法改革基金會備份。
